臺灣臺南地方法院民事裁定
109年度訴字第1961號
反訴  原告  交通部臺灣鐵路管理局

法定代理人  杜微    
訴訟代理人  謝依良律師
反訴  被告  許耀元  
訴訟代理人  陳水聰律師
            簡汶珊律師
上列反訴原告因與反訴被告間請求確認租賃關係存在事件，提起
反訴，本院裁定如下：
    主  文
反訴原告應於本裁定送達之翌日起五日內，補繳反訴裁判費新臺
幣陸萬壹仟肆佰捌拾玖元，逾期不補正，即駁回其反訴。
    理  由
一、按本訴與反訴之訴訟標的相同者，反訴不另徵收裁判費，民
    事訴訟法第77條之15第1項定有明文。而所謂訴訟標的相同
    ，係指經原告或反訴原告主張並以原因事實特定後請求法院
    審判之實體法上權利同一者而言，凡反訴主張之權利與本訴
    不同者，即為不同之訴訟標的，應另徵收裁判費（最高法院
    98年度台抗字第123號裁定參照）。
二、次按訴訟標的之價額，由法院核定；核定訴訟標的之價額，
    以起訴時之交易價額為準，民事訴訟法第77條之1第1項、第
    2項前段定有明文。又土地所有權人，依民法第767條所有物
    返還請求權請求土地占有人拆除房屋返還土地，其訴訟標的
    之價額，應以該土地起訴時之交易價額為準，其並依同法第
    179條附帶請求給付相當於租金之不當得利部分，參照民事
    訴訟法第77條之2第2項規定，不併算其價額（最高法院96年
    度第4次民事庭會議決議參照）。土地如無實際交易價額，
    非不得以政府機關逐年檢討調整之公告現值為核定訴訟標的
    價額之參考（最高法院105年度台抗字第409號裁定參照）。
三、經查：
　㈠本訴原告許耀元原以財政部國有財產署南區分署（下稱國有
    財產署）、交通部臺灣鐵路管理局（下稱臺鐵管理局）為本
    訴被告，請求確認其與國有財產署間就臺南市○○區○路○段00
    0000地號土地（下稱系爭土地）之租賃關係繼續存在；嗣臺
    鐵管理局於民國110年2月17日對許耀元提起反訴，請求反訴
    被告許耀元①應將系爭土地上如本院卷第107頁土地複丈成果
    圖所示編號A部分面積263平方公尺、編號B部分面積143.5平
    方公尺、編號C部分面積7.62平方公尺、編號D部分面積1平
    方公尺之地上物拆除後，將土地騰空交還反訴原告臺鐵管理
    局；②應自109年6月1日起至返還上開土地之日止，按月給付
    新臺幣（下同）1萬0,646元；許耀元又於110年3月4日具狀
    撤回其對臺鐵管理局之起訴等情，有民事起訴狀、民事言詞
    辯論意旨狀、民事撤回部分起訴狀在卷可稽（見補字卷第15
    、17頁及本院卷第153、63、65頁）。許耀元提起之本訴係
    請求確認其與國有財產署間就系爭土地之租賃關係繼續存在
    ，而臺鐵管理局提起之反訴則係請求許耀元拆除系爭土地上
    之地上物、返還土地及給付損害金，本訴與反訴之訴訟標的
    顯然不同，揆諸上開說明，反訴原告臺鐵管理局提起反訴自
    應繳納裁判費。
　㈡又依上開說明，反訴原告臺鐵管理局請求反訴被告許耀元拆
    除地上物及返還土地部分，其訴訟標的價額應以系爭土地於
    反訴原告臺鐵管理局提起反訴時之交易價額為準，而因反訴
    原告臺鐵管理局未提出該交易價額之相關證明文件，本院認
    為以系爭土地110年度公告土地現值即每平方公尺1萬4,700
    元（見本院卷第27頁），作為計算系爭土地交易價額之基準
    ，應屬適當。再參以反訴原告臺鐵管理局主張反訴被告許耀
    元占用面積為415.12平方公尺（計算式：263＋143.5＋7.62＋1
    ＝415.12平方公尺），則此部分訴訟標的價額核定為610萬2,
    264元（計算式：415.12平方公尺×1萬4,700元/平方公尺＝61
    0萬2,264元）。至於反訴原告臺鐵管理局依不當得利之法律
    關係，請求反訴被告許耀元按月給付之損害金1萬0,646元部
    分，核屬拆除地上物返還土地之附帶請求，依民事訴訟法第
    77條之2第2項規定，不併算其價額。
　㈢從而，本件反訴之訴訟標的價額核定為610萬2,264元，應徵
    收反訴裁判費6萬1,489元，茲依民事訴訟法第249條第1項但
    書之規定，限反訴原告臺鐵管理局於本裁定送達之翌日起5
    日內補繳，逾期不補正，即駁回其反訴。
四、依民事訴訟法第249條第1項但書，裁定如主文。
中　　華　　民　　國　　110 　年　　9 　　月　　3 　　日
                  民事第一庭  法  官　陳尹捷
以上正本係照原本作成。
如不服本裁定關於訴訟標的價額之核定，得於裁定正本送達後10
日內向本院提出抗告狀，並繳納抗告裁判費新臺幣1,000元；其
餘關於命補繳裁判費部分，不得抗告。
中　　華　　民　　國　　110 　年　　9 　　月　　3 　　日
                              書記官　曾美滋